【裁判字號】    88,訴緝,60
【裁判日期】    890503
【裁判案由】    偽造文書等
【裁判全文】
臺灣高雄地方法院刑事判決                          八十八年度訴緝字第六號
    公  訴  人  臺灣高雄地方法院檢察署檢察官
    被      告  甲○○
    選任辯護人  鄭國安
右列被告因偽造文書等案件，經檢察官提起公訴（八十一年度偵字第六一四六號），
本院判決如左：
    主  文
甲○○共同連續行使偽造私文書，足以生損害於他人，處有期徒刑拾月，緩刑參年。
    事  實
一、甲○○與林宏基（已另案經臺灣高等法院高雄分院判處罪刑一年確定並執行完畢
    ）為夫妻關係，民國七十八年一月十五日，甲○○、林宏基二人在高雄市鼓山區
    ○○○路二０一四巷三十一號住處，召集如附表一所示之互助會一會，陳李美珠
    （現改名為戊○○）則以「阿珠」、「峰榮」之名義各參加二會。二人先前按期
    繳息及收受會款交付得標會員，詎嗣後二人因週轉不靈，竟萌貪念，遂共同意圖
    為自己不法之所有，並基於概括犯意，連續於該互助會進行如附表一所示之時間
    ，在二人上址住處，未經陳李美珠之同意，由甲○○假冒陳李美珠名義，以如附
    表一所示之標息填寫標單，並偽造「阿珠」及「峰榮」之署押於其上，持以標取
    會款，使其餘活會會員陷於錯誤，而如數交付會款，林宏基則單獨或與甲○○共
    同主持開標或收取會款，計二人共詐得會款新台幣（下同）十五萬零六百十元，
    致生損害於陳李美珠及其餘活會會員（詳如附表一），標單則於得標後隨手撕毀
    拋棄。嗣甲○○避不見面，林宏基則砌詞推諉，會員己○○、乙○○、李美珠等
    人始知受騙。
二、案經己○○、丙○○○、辛○○、乙○○、丑○○○、陳李美珠、丁○○、子○○○、癸○○、庚○○○、壬○○等人訴請臺灣高雄地方法院檢察署檢察官偵查
    起訴。
    理  由
一、訊據被告甲○○固坦承於右揭時地召集上開互助會之事實，惟矢口否認有何詐欺
    或偽造文書之犯行，辯稱伊並未冒標陳李美珠云云，經查，被告如何於如附表一
    所示之時間，假冒陳李美珠之名義，以如附表一所示之標息標取會款，業據證人
    即其他活會會員丑○○○、癸○○、陳月娥、丙○○○到庭證述明確（八十八年
    四月十二日筆錄、八十八年四月二十六日筆錄），核與證人戊○○即陳李美珠證
    稱：「我不曾去標過會，也不曾委託他人去標過會，」（八十八年四月二十六日
    筆錄）；「丑○○○標完會後，曾到我家找我，詢問為何多次召標會時都是我標
    到，我向其表示我沒有標過，如何標到會款，後來陸續有其他會員前來找我問同
    樣問題，我才知悉」等語相符（八十八年五月十二日筆錄），至證人陳武元固證
    稱曾於八十年年底受被告之託為其主持互助會云云，然質之陳武元當日標會何人
    到場、何人得標、何人收款等問題均不復記憶，自難執此認定被告並無標會收取
    會款甚明，次查，被告之夫林宏基於本件互助會召開期間，多次單獨或與被告共
    同向會員收取會款，或主持開標一節，業據證人陳李美珠、癸○○、丙○○○、
    丑○○○、辛○○、己○○、乙○○等人於另案林宏基被訴偽造文書等案件中指
    訴甚詳；林宏基與被告如何共同冒標詐取會款，並經台灣高等法院高雄分院於另
    案詳予認定後，以八十一年度上訴字第二四九四號刑事判決論以林宏基行使偽造
    私文書罪，判處有期徒刑一年確定，此經本院調閱上開案卷查明無訛，足證被告
    與林宏基就上開犯行，確有犯意聯絡及行為分擔，被告於本院發佈通緝後迄十年
    始到案，空言未冒標又無法舉證。實無可採。此外，復有會單及陳李美珠所提之
    計算單各一紙附卷可佐，綜上所述，本件事證明確，被告犯行堪予認定。
二、按民間互助會之標單通常僅記載標息金額及該標會會員之姓名，乃係依民間習慣
    及當事人特約，而供作該會員以所載金額為利息標取會款之意思表示，其內容並
    不足以獨立表示上開會員欲標取會款之用意，故為刑法第二百二十條以文書論之
    準文書。核被告甲○○所為，係犯刑法第二百十六條、第二百十條之行使偽造私
    文書罪，及同法第三百三十九條第一項之詐欺取財罪。其與林宏基有如事實欄所
    述之犯意聯絡及行為分擔，為共同正犯。偽造陳李美珠之署押係偽造標單之部分
    行為，偽造標單之低度行為為行使之高度行為所吸收，均不另論罪。又被告以同
    一次詐欺行為，同時向多數活會會員詐欺會款，係以一行為觸犯數個相同之詐欺
    罪名，為同種想像競合犯，依刑法第五十五條規定，應從一重處斷。先後多次行
    使偽造私文書及詐欺之犯行，時間緊接，犯意概括，所犯構成要件復又相同，均
    為連續犯並各以一罪論。所犯偽造文書與詐欺取財二罪間，有方法結果之牽連關
    係，依刑法第五十五條規定從一重之行使偽造私文書罪處斷。爰審酌被告犯罪之
    目的、動機、犯罪時所受之刺激、犯罪之手段、犯罪後雖否認犯行，但已與所有
    告訴人和解，有和解書在卷可按等一切情狀，量處如主文所示之刑。又被告前未
    曾受有期徒刑以上刑之宣告，有臺灣高雄地方法院檢察署刑案資料查註紀錄表附
    卷可稽，此次一時失慮，誤蹈刑章，經此教訓應知所警惕，無再犯之虞，本院因
    認所宣告之刑，以暫不執行為適當，爰併宣告緩刑三年，以勵自新。偽造之標單
    於行使得標後，即已順手丟棄，業據被告供明在卷，況已逾十年，顯不存在，爰
    不另宣告沒收，併予敘明。
三、公訴意旨另以：被告與林宏基共同意圖為自己不法之所有，基於概括犯意，先後
    召集附表一、所示之互助會，虛列姓名不詳之會員多人，並陸續冒用該等不詳姓
    名者及己○○等人之名義標取會款，共詐得數百萬元，因認被告涉有刑法第三百
    三十九條第一項、第二百十條及第二百十六條等罪嫌云云。訊據被告則堅決否認
    上開犯行，辯稱會員均真有其人且無冒標情事等語，經查，會員張採琴、癸○○
    、己○○、辛○○等人均證稱經查證均未發現被告有虛列其他會員名義冒標之事
    ，此外復查無其他積極證據足認被告有上開犯行，因公訴意旨認此部分與前開論
    罪部分有連續犯裁判上一罪之關係，爰不另為無罪之諭知。
    據上論斷，應依刑事訴訟法第二百九十九條第一項前段、刑法第二十八條、第五
    十六條、第二百十六條、第二百十條、第二百二十條第一項、第三百三十九條第
    一項、第五十五條，罰金罰鍰提高標準條例第一項前段，判決如主文。
中    華    民    國    八十九    年    五      月      三        日
                                  臺灣高雄地方法院刑事第三庭
                                      法  官     簡  志  瑩
右正本證明與原本無異。
如不服本判決，應於判決送達後十日內，向本院提出上訴狀。
                                      書記官     林  宜  正
中    華    民    國    八十九    年     五      月      四       日
    附  表  一
 ┌──┬────┬────┬───┬────┬───┬────────┐
 │編號│起會日期│會員人數│會  金│冒標時間│標  息│詐得會款（活會）│
 │    │        │(含會首)│新台幣│        │新台幣│                │
 ├──┼────┼────┼───┼────┼───┼────────┤
 │一  │78.11.15│四十一人│五千元│80.4.15 │一千七│十七會共五萬五千│
 │    │        │        │      │        │百二十│七百六十元      │
 │    │        │        │      │        │元    │                │
 │    │        │        │      ├────┼───┼────────┤
 │    │        │        │      │80.7.15 │一千八│十四會共四萬四千│
 │    │        │        │      │        │百五十│一百元          │
 │    │        │        │      │        │元    │                │
 │    │        │        │      ├────┼───┼────────┤
 │    │        │        │      │80.9.15 │二千三│十一會共二萬九千│
 │    │        │        │      │        │百五十│一百五十元      │
 │    │        │        │      │        │元    │                │
 │    │        │        │      ├────┼───┼────────┤
 │    │        │        │      │80.11.15│二千六│九會共二萬一千六│
 │    │        │        │      │      │百元  │百元            │
 │    │        │        │      │        │      │                │
 └──┴────┴────┴───┴────┴───┴────────┘
   共計十五萬零六百十元


司法院資訊處製作；財團法人民間司法改革基金會備份。
